臺灣桃園地方法院刑事判決　　　　　　99年度審訴字第2402號
公　訴　人　臺灣桃園地方法院檢察署檢察官
被　　　告　賴銀桂
上列被告因違反毒品危害防制條例案件，經檢察官提起公訴（99
年度毒偵字第3232號），本院判決如下：
    主  文
賴銀桂施用第一級毒品，處有期徒刑拾月。
    事  實
一、賴銀桂前於民國94年間，因施用毒品案件，經臺灣板橋地方
    法院以94年度毒聲字第691 號裁定送觀察、勒戒後，因認無
    繼續施用毒品傾向，於94年7 月6 日執行完畢釋放出所，並
    經臺灣板橋地方法院檢察署檢察官以94年度核退毒偵字第69
    4 號為不起訴處分確定。詎仍不知戒除毒癮，於上開觀察、
    勒戒執行完畢釋放後5 年內，復基於施用第一、二級毒品之
    犯意，於99年6 月22日晚間7 、8 時許，在桃園縣楊梅市上
    田里13鄰田寮子2 之7 號之居所內，將海洛因及甲基安非他
    命放置於玻璃球吸食器內，以燒烤吸食煙霧方式同時施用第
    一級毒品海洛因及第二級毒品甲基安非他命1 次。嗣於99年
    6 月23日下午3 時30分許，因另案遭警持本院核發之搜索票
    在上開居所查獲。經其同意為警採集尿液送驗後，結果確呈
    嗎啡、可待因、安非他命及甲基安非他命陽性反應，而悉上
    情。
二、案經新竹縣政府警察局竹北分局報告臺灣桃園地方法院檢察
    署檢察官偵查起訴。
    理  由
壹、證據能力部分：
    按被告以外之人於審判外之言詞或書面陳述，除法律有規定
    者外，不得作為證據，刑事訴訟法第159 條第1 項固定有明
    文。然被告以外之人於審判外之陳述，雖不符刑事訴訟法第
    159 條之1 至之4 之規定，而經當事人於審判程序同意作為
    證據，法院審酌該言詞陳述或書面陳述作成時之情況，認為
    適當者，亦得為證據；又當事人、代理人或辯護人於法院調
    查證據時，知有刑事訴訟法第159 條第1 項不得為證據之情
    形，而未於言詞辯論終結前聲明異議者，視為有前項之同意
    ，刑事訟訴法第159 條之5 亦定有明文。又刑事訴訟法第15
    9 條之5 的立法意旨在於傳聞證據未經當事人之反對詰問予
    以核實，原則上先予排除。惟若當事人已放棄反對詰問權，
    於審判程序中表明同意該等傳聞證據可作為證據；或於言詞
    辯論終結前未聲明異議，基於尊重當事人對傳聞證據之處分
    權及證據資料愈豐富，愈有助於真實發見之理念，上開傳聞
    證據亦均得作為證據。經查：本件認定事實所引用之卷內卷
    證資料雖屬被告以外之人於審判外之書面陳述，惟被告及檢
    察官於本院審理中，經本院逐一提示時，均未於言詞辯論終
    結前表示異議，並不爭執其證據能力，且卷內之文書證據及
    物證等，亦無刑事訴訟法第159 條之4 之顯有不可信之情況
    與不得作為證據之情形，則依刑事訴訟法第159 條之5 之規
    定，本件認定事實所引用之所有文書證據、物證等證據，均
    有證據能力。
貳、實體部分：
一、被告賴銀桂於上開時、地，將海洛因及甲基安非他命放置於
    玻璃球吸食器內，以燒烤吸食煙霧方式同時施用第一級毒品
    海洛因及第二級毒品甲基安非他命1 次之事實，業據被告賴
    銀桂分別於警詢、偵訊及本院審理時均坦承不諱，且被告為
    警查獲後其所採集之尿液檢體，經送詮昕科技股份有限公司
    檢驗後，結果確呈嗎啡、可待因、安非他命及甲基安非他命
    陽性反應，此有新竹縣政府警察局毒品犯罪嫌疑人尿液採驗
    作業管制紀錄及詮昕科技股份有限公司濫用藥物尿液檢驗報
    告各1 份在卷可稽。按海洛因經注射入人體後，約百分之80
    於24小時內自尿中排出，一般而言，尿液中能否驗出嗎啡陽
    性與其投與量、投與途徑、採尿時間、個人體質及檢驗方法
    之靈敏度有關，國外曾有文獻報導注射6 毫克之海洛因鹽酸
    鹽，其代謝物嗎啡之平均可檢出時限約為26小時，而甲基安
    非他命經口服與施用進入人體後，經人體代謝作用，約百分
    之70於24小時內自尿中排出，約百分之90於96小時內自尿中
    排出，由於甲基安非他命成分之檢出與其投與方式、投與量
    、個人體質、採尿時間與檢測儀器之精密度等諸多因素有關
    ，最長可能不會超過4 日（96小時），且以氣相層析質譜儀
    分析法作藥物及其代謝產物之定性及定量分析檢驗者，幾乎
    不會有偽陽性反應產生，亦即如尿液中未含有煙毒之反應者
    ，即不可能產生因藥物所引起之偽陽性反應，此為毒品檢驗
    學之常規，亦為本院辦理相關違反毒品危害防制條例案件所
    知悉，是以被告賴銀桂於99年6 月23日為警採集之尿液檢體
    ，經送詮昕科技股份有限公司以酵素免疫分析法（EIA ）為
    初步篩檢，再以氣相層析質譜儀分析法（GC／MS）為確認檢
    驗，結果確呈嗎啡、可待因、安非他命及甲基安非他命陽性
    反應，足認被告自白稱於99年6 月23日為警採尿時起回溯26
    小時及96小時內之99年6 月22日晚間7 、8 時許，有將海洛
    因及甲基安非他命放置於玻璃球吸食器內，以燒烤吸食煙霧
    方式同時施用等情，與事實相符，應可採信。
二、至於公訴意旨以被告係分別施用海洛因及甲基安非他命各1
    次，其主要論據係以於實務經驗上未見有以玻璃球燒烤吸食
    方式施用毒品海洛因，且本案查獲現場並未起獲玻璃球此一
    施用工具，認被告辯稱係同時施用等語不實云云。惟檢察官
    就被告犯罪事實，應負舉證責任，並指出證明之方法，刑事
    訴訟法第161 條第1 項定有明文；又事實審法院對於證據之
    取捨，依法雖有自由判斷之權，然積極證據不足證明犯罪事
    實時，被告之抗辯或反證縱屬虛偽，仍不能以此資為積極證
    據應予採信之理由，亦有最高法院30年上字第482 號判例可
    資參照。經查：
（一）「非法施用毒品之方式，並無固定模式，不同吸毒族群及
      不同毒品種類，可能有不同的施用方式。海洛因與安非他
      命置於玻璃球吸食器中併同施用，亦可能為吸毒者吸食海
      洛因與安非他命的方式之一。另海洛因於人體內會代謝為
      嗎啡，依行政院衛生署彙編之「藥物濫用案件暨檢驗統計
      資料」，94年1 月至10月底檢出含嗎啡及（甲基）安非他
      命之尿液檢體共4459件。故國內確有將海洛因及安非他命
      或甲基安非他命混用之案例。」，有行政院衛生署管制藥
      品管理局94年3 月22日管檢字第0940002773號及94年12月
      21日管檢字第0940013929號函在卷可證，是公訴檢察官所
      主張之上開經驗法則難謂存在。
（二）另警察於現場雖扣得有注射針筒12支及生理食鹽水2 小瓶
      ，惟係自同時在場遭查獲之李益興身上查扣，至於在同址
      2 樓辦公桌內起獲者雖有海洛因1 包（毛重1.2 公克）、
      殘渣袋1 只、分裝杓1 支，惟並無注射針筒或海洛因捲煙
      等情，有新竹縣政府警察局竹北分局扣押物品目錄表1 份
      附卷可稽，證人李益興亦到庭具結證稱：扣案物均為其所
      有，且於99年6 月23日被警查獲前回溯26小時、96小時內
      ，未與賴銀桂一起施用毒品等語，是被告本次施用毒品之
      際，既無其他在場證人，且現場亦未起獲被告所有之注射
      針筒之施毒工具或海洛因捲煙，則就公訴檢察官主張被告
      賴銀桂係分別施用第一級毒品海洛因及第二級毒品安非他
      命乙節仍乏證明。至於公訴檢察官以證人李益興於警偵訊
      中曾表示與被告一同施用毒品，被告亦於偵訊中供述與李
      益興一同施用安非他命、海洛因，認證人李益興於本院之
      證述前後不一等語（見99年2 月25日審判筆錄第10至11頁
      ），惟查證人李益興於警詢中所答稱者為「第一次施用時
      間，我忘了，在家中，最後一次是昨天13時在阿桂那邊施
      用。」（見偵查卷第32頁），依字面語意觀之，只能看出
      係證人李益興表示係最後一次施毒品地點在阿桂（即被告
      賴銀桂）處施用，並無法得知係證人李益興與被告賴銀桂
      「一同施用」。至於被告賴銀貴於偵訊時供稱「前幾天在
      楊梅鎮居所一起施用安非他命、海洛因」（見偵查卷第32
      頁），惟參諸當日訊問被告之完整前後問題與回答，被告
      賴銀桂回答此一答案之前提問題為：「（檢察官問：查獲
      前後最後何時施用毒品？）被告賴銀桂答：「前幾天在楊
      梅鎮居所一起施用安非他命、海洛因。」等語，其意並非
      稱之與證人李益興一同施用毒品至明，公訴檢察官容有誤
      認，且仍無從援引證人李益興之證詞據以證明被告係分別
      施用上開二種毒品，自不待言。
（三）末就99年6 月23日現場雖未扣得被告所稱施用毒品之器具
      玻璃球，惟被告既非當場施用毒品之際遭警查獲，則本無
      從以查獲當日之狀況反向推認其於本案施用毒品之時間點
      必定係以捲煙或注射方式施用海洛因。況經本院於100 年
      2 月25日審理時當庭勘驗被告賴銀桂之身體，請被告脫下
      右手手套，勘驗結果如下：「被告右手僅剩食指，其他四
      支手指部分均都斷掉，只剩手掌一半。」則其辯稱：伊因
      為右手有殘障，只剩下食指，手不方便，所以才沒有用注
      射針筒方式施用海洛因，而用燒烤方式施用等情，堪予採
      信。至於檢察官質疑被告手臂瘀青痕跡疑為注射痕跡云云
      ，被告則稱係因右手殘障，工作上須藉手臂支撐而造成瘀
      青等語。惟姑且不論經本院勘驗結果被告手臂上並無明顯
      可見之針孔痕跡，有該次筆錄及當庭拍攝之被告左、右手
      臂之照片1 份在卷可稽，亦無從僅憑100 年2 月25日所見
      之瘀青痕回溯證明被告於99年6 月22日本案施用毒品時係
      以注射方式為之，亦不待言。
（四）綜上，本件公訴檢察官未能舉證證明被告係「分別」施用
      第一級毒品海洛因及第二級毒品安非他命，而被告供稱有
      將海洛因及甲基安非他命放置於玻璃球吸食器內，以燒烤
      吸食煙霧方式同時施用之情應可採信之理由，均如前述。
      本件事證明確，被告犯行堪以認定，應依法論科
三、論罪科刑部分：
    核被告所為，係犯毒品危害防制條例第10條第1 項、第2 項
    之施用第一級、第二級毒品罪。其施用前持有第一級毒品海
    洛因及第二級毒品甲基安非他命之低度行為，應為施用毒品
    之高度行為所吸收，均不另論罪。又被告同時施用海洛因及
    甲基安非他命之犯行，係一行為觸犯上開二罪名，為想像競
    合犯，應依刑法第55條前段之規定，從較重之施用第一級毒
    品罪論處。公訴意旨以被告分別施用第一級毒品海洛因及第
    二級毒品甲基安非他命各1 次，認被告犯意各別，行為互殊
    ，應予分論併罰，惟尚乏證明積極證據可資證明，已如前述
    ，是此部分容有未洽。爰審酌被告前已實施觀察、勒戒，又
    於執行完畢後5 年內再犯本件施用毒品犯行，有臺灣高等法
    院被告前案紀錄表1 份在卷可稽，其所實施之觀察、勒戒已
    無法收其實效，於本件復另行施用第一、二級毒品，顯見其
    意志不堅，惟衡以施用毒品乃戕害一己之身體健康之病態行
    為，且念其犯後尚能坦承犯行，態度尚可等一切情狀，量處
    如主文所示之刑，以示懲儆。至扣案之海洛因1 小包（驗餘
    淨重0.65公克）、海洛因殘渣袋1 個及分裝杓1 支，被告於
    警詢及本院行準備程序時均供稱都是證人李益興所有，證人
    李益興於警詢及本院審理時亦具結證稱上開扣案物確為其所
    有，非被告賴銀桂所有等語甚明，又無積極證據證明為被告
    賴銀桂所有供犯本件施用毒品所用之物，爰不予宣告沒收或
    沒收銷燬。
據上論斷，應依刑事訴訟法第299 條第1 項前段，毒品危害防制
條例第10條第1 項、第2 項，刑法第11條前段、第55條前段，判
決如主文。
本案經檢察官馮浩庭、蔡佩玲到庭執行職務。
中    華    民    國    100    年    3    月    21    日
                 刑事庭   審判長法  官  鍾雅蘭
                                法  官  顏世翠
                                法  官  許曉微
以上正本證明與原本無異。
如不服本判決，應於判決送達後10日內向本院提出上訴狀（應附
繕本），其未敘述上訴理由者，應於上訴期間屆滿後20日內補提
理由書狀於本院，上訴於臺灣高等法院。
                                書記官  林宜亭
中    華    民    國    100    年    3    月    21    日
附錄本案論罪科刑法條：
毒品危害防制條例第10條
施用第一級毒品者，處 6 月以上 5 年以下有期徒刑。
施用第二級毒品者，處 3 年以下有期徒刑。